【裁判字號】    96,交易,543
【裁判日期】    970530
【裁判案由】    過失傷害
【裁判全文】
臺灣板橋地方法院刑事判決             96年度交易字第543號
公  訴  人  臺灣板橋地方法院檢察署檢察官
被      告  乙○○
上列被告因過失傷害案件，經檢察官提起公訴（96年度偵字第
20500 號），本院判決如下：
    主  文
乙○○因過失傷害人，處有期徒刑貳月，如易科罰金，以新臺幣
壹仟元折算壹日。
    事  實
一、乙○○原應注意於公共汽車招呼站10公尺內不得臨時停車，
    且於汽車停車或臨時停車開啟車門時，應先觀察後方有無車
    輛駛來，並讓行進中之車輛優先通行，以避免發生碰撞之危
    險，復依當時為日間，天候為晴，路面乾燥、無缺陷，道路
    無障礙物，視距良好等狀況，亦無何不能注意之情事，詎於
    民國96年6 月9 日19時15分許，將車牌號碼DS-9693 號之自
    用小客車，臨時停車於臺北縣永和市○○路100 號前設有禁
    止停車標線之區域內，並貿然開啟車門，適騎乘車牌號碼WS
    2-783 號重型機車之甲○○行經該處，因閃避不及而發生撞
    擊，致甲○○受有第2 腰椎壓迫性骨折及右側第5 小指撕裂
    傷之傷害。乙○○於肇事後，於到場處理之員警到達現場未
    發覺肇事人前，向警察當場自首承認車禍肇事，並接受裁判
    ，而悉上情。
二、案經甲○○訴請臺灣板橋地方法院檢察署檢察官偵查起訴。
    理  由
一、證據能力方面：被告以外之人於審判外之言詞或書面陳述，
    除法律有規定者外，不得作為證據。次按被告以外之人於審
    判外之陳述，經當事人於審判程序同意作為證據，法院審酌
    該言詞陳述或書面陳述作成時之情況，認為適當者，亦得為
    證據。當事人、代理人或辯護人於法院調查證據時，知有第
    159 條第1 項不得為證據之情形，而未於言詞辯論終結前聲
    明異議者，視為有前項之同意，刑事訴訟法第159 條第1 項
    及第159 條之5 分別定有明文。查證人陳娟娟於偵查時之供
    述以及卷附之台北縣政府警察局永和分局交通分隊道路交通
    事故現場圖、調查報告表(一)、(二)、財團法人佛教慈濟醫院診
    斷證明書1 紙，雖分別屬被告以外之人於審判外之言詞及書
    面陳述，惟被告在本院準備程序中均未否認前開證據之證據
    能力，亦迄未於本案言詞辯論終結前聲明異議，則本院審酌
    前開證據均核無違法取證或證明力顯然過低之情事，依各該
    陳述作成時之狀況，並無不適當之情形，自均得為證據。
二、訊據被告乙○○固坦承於上開時地停放車輛，且開啟車門之
    事實不諱，惟矢口否認有過失之犯行，辯稱其當時是在可以
    臨時停車的黃線處臨時停車，車門僅為微開，係被害人甲○
    ○騎乘機車距離太近，卻未注意到伊開啟的車門，因而重心
    不穩，之後再被後面的機車撞擊倒地云云。惟查：
  1.被告於96年6 月9 日晚間，將其所駕駛之上開車輛臨時停放
    在臺北縣永和市○○路100 前，且於同日19時15分許，在上
    址開啟左側車門時，適告訴人甲○○騎乘機車行經該處不及
    閃避而撞擊被告前開汽車之車門等情，除據被告供陳在卷外
    ，且經證人即告訴人甲○○於本院證訴在卷（本院卷第21-2
    4 頁），並有道路交通事故調查報告表現場圖、道路交通事
    故調查報告表(一)(二)、財團法人佛教慈濟醫院診斷證明書各1
    份、事故當場照片10張可稽（附於偵查卷第15-17 、20-24
    頁），堪信為實在。且依前揭現場圖、現場照片，及被告事
    後庭呈照片所示（本院卷第16頁），被告停放汽車之地點正
    好位於公車站牌之前，亦即其確實係在公車招呼站前10公尺
    內之禁止臨時停車處違規臨時停車之事實，亦可認定。
  2.被告雖辯稱告訴人係遭後方由姓名年籍不詳婦人所騎乘之機
    車撞擊後，才撞擊被告汽車之車門，故伊並無過失云云。然
    查，告訴人騎乘機車行經被告停放汽車處時，因被告貿然開
    啟車門致不及閃避而先撞擊車門人車倒地後，始遭後方姓名
    年籍不詳婦人所騎乘之機車撞擊之事實，已經告訴人即證人
    甲○○於本件到院證述：我確定我的車有撞到他的車門，我
    碰到被告的車後，我就跌倒，後面就有一位太太的機車撞到
    我的機車，但沒有撞到我，我是跌倒後，過幾秒後，後面騎
    機車的太太才碰到我的機車；是因為被告開門後，我來不及
    就撞到，被告還沒有下車，後面的太太的車就撞到我的車，
    被告當時還坐在車上，騎車的太太罵被告開車門為何不看後
    面，那時被告才下車等語甚詳（見本院卷第22-24 頁），此
    核與被告於警詢時陳述：當我下車時，正開啟車門，突然發
    現左後方有來車，我立即關車門，但還是來不及，故與對方
    WSZ-783 發生事故等情，及偵查中自承：我打開車門時才去
    A 到機車騎士；當天的情況是，我打開車門他撞上來，當時
    他沒昏倒，是因為後面有機車撞倒他，他才昏過去等語相符
    ，及在場目擊者陳娟娟於偵查中陳述：當時我在車上，被告
    確實開車門，對方撞上來後重心不穩倒地，但我們有陪他們
    到醫院，我們非常負責任沒有逃逸，而且在告訴人撞上被告
    大開的車門後，還有一部機車撞到告訴人她才倒地（偵查卷
    第18、28、29、33頁）。且證人陳娟娟在本院對於發生撞擊
    之經過證述：「後來我看到我男友要下車開車門，就看到兩
    台車撞在一起，告訴人的機車就撞到我男朋友的車門邊，當
    時被告的車只有微開而已。」、「（問：是兩台機車先撞到
    ？）當時很混亂。」、「（問：是兩台機車先撞到，還是告
    訴人的機車先撞到車門？）應該是告訴人後方的車先撞到告
    訴人的機車，我看到那時是告訴人的機車撞到我男友的車門
    ，後面的機車也同時撞到告訴人。」等語（本院卷第25、26
    頁），從而依其所見，告訴人之機車是先撞擊車門之同時再
    遭後方機車撞擊，並非如被告所辯稱係告訴人見到被告開啟
    車門後，重心不穩而被後來之機車撞擊。至證人陳娟娟當時
    所接送之學生郭鎮瑋雖到院證稱：第一台機車是遭第二台機
    車撞到後才又撞到車門等語（見卷第64頁），惟證人郭鎮瑋
    自承當時係站在被告汽車之正後方，身高約130 幾公分，較
    車身為矮，故所述等情均透過後車窗的玻璃看到，則以車禍
    發生撞擊之事均屬瞬間之事，證人郭鎮瑋透過汽車後車窗，
    卻可清楚且同時注意到身旁之證人陳娟娟之表情狀況、被告
    開啟車門之時間、告訴人機車減速情事、及先遭後方機車撞
    擊後再撞擊車門之經過，實非無可疑，復酌以其對於被告開
    啟車門與告訴人機車煞車之先後，原係證稱：這時候有壹台
    機車騎乘過來，經過我的面前時，就煞車，這時候，叔叔就
    開門，後面又有壹台車撞上去等語，後又稱：第一台車經過
    我前面時煞車是因為他知道有人要開門，所以是被告先開門
    之後機車才煞車的，前面那台車是先被後面的車撞，之後才
    撞車門，先後不一，另證人郭鎮瑋對於告訴人之機車遭後方
    機車撞擊後，再撞到被告上揭汽車車門之向前衝撞距離亦無
    法清楚交代等節，其所為之證述難認較諸告訴人於本院之證
    述，及被告於偵查中之自白為可採，仍無法採被告為有利之
    認定。況且，被告既已先有將車停放在公車招呼站前之違規
    臨時停車事由，復不否認所開啟之車門確實曾遭告訴人之機
    車撞擊，縱認告訴人所騎乘之機車係因見到被告開啟車門後
    ，突然煞車始遭後方之機車撞擊後再碰撞被告汽車之車門，
    ，則告訴人煞車致減速而遭後方機車撞擊之原因，亦肇因於
    被告貿然開啟車門之行為，其仍違反開啟車門未讓行進中之
    車輛優先通行之義務，仍無從解免其責。至被告一再抗辯其
    已開啟車門，係告訴人未注意來撞擊，故乃告訴人有過失部
    分，則應屬對交通法規保障行人、車輛優先路權之誤認，尚
    無可採。
  3.按交岔路口、公共汽車招呼站十公尺內、消防栓、消防車出
    入口五公尺內不得臨時停車；又汽車臨時停車或停車，開啟
    或關閉車門時，應注意行人、其他車輛，並讓其先行，道路
    交通安全規則第111 條第1 項第2 款及第112 條第3 項已定
    有明文規定。被告為考領駕駛執照之成年人，對於上揭規定
    ，自難諉為不知。然依前揭現場圖、現場照片及被告庭呈照
    片所示，被告上揭汽車係臨時停放在公車站牌前，且地面繪
    製公車專用之方格區域內，業已違反道路交通安全規則第11
    1 條第1 項第2 款「交岔路口、公共汽車招呼站十公尺內、
    消防栓、消防車出入口五公尺內不得臨時停車。」之規定乃
    屬明確。另其於停車開啟車門時，本應先觀察後方有無車輛
    駛來，並讓行進中之車輛優先通行，以避免發生碰撞之危險
    ，復依當時為日間，天候為晴，路面乾燥、無缺陷，道路無
    障礙物，視距良好等狀況，此有上開道路交通事故調查報告
    表(二)可考，並無不能注意之情事，詎疏未注意，違規臨時停
    車後復貿然開啟車門而肇事。又告訴人因被告前開過失行為
    ，受有第2 腰椎壓迫性骨折及右側第5 小指撕裂傷之傷害，
    足認被告之過失行為與告訴人所受之傷害間，有相當因果關
    係。至事故當時行駛於告訴人後方由姓名年籍不詳婦人所騎
    乘之機車，因未保持安全距離，於告訴人機車撞擊車門人車
    倒地後，再撞擊告訴人，對於告訴人之傷害固亦有過失，然
    此僅為本院量刑時應予斟酌之情狀，及告訴人是否另對該人
    提出訴訟之問題，仍不能解除被告之過失責任。另經本院將
    本件車禍送請臺灣省臺北縣區車輛行車事故鑑定委員會鑑定
    結果，亦認被告駕駛自用小客車，違規停車且開啟車門，未
    注意且未讓行進中車輛先行，為肇事主因，另不明機車未保
    持安全距離追撞告訴人車輛，為肇事次因，告訴人駕駛普通
    重型機車，無肇事因素，此有該委員會北縣鑑字第970005號
    意見書在卷可憑（詳本院卷第37-39 頁），與本院前揭之判
    斷結果乃為相同，從而被告之行為確有過失之事實，足堪採
    認。
  4.綜上所述，本件事證已甚明確，被告犯行堪以認定。
三、核被告乙○○所為，係犯刑法第284 條第1 項前段之過失傷
    害罪。又被告於肇事後犯罪未被發覺前，留於現場，向趕至
    現場處理尚不知肇事者為何人之警員，自承係上開肇事人之
    事實，有卷附之臺北縣政府警察局永和分局道路交通事故肇
    事人自首情形記錄表1 紙在卷可證（見本院卷第32頁），被
    告並接受裁判，符合刑法第62條前段規定之自首要件，爰依
    該條規定減輕其刑。爰審酌被告之過失情節、告訴人受傷程
    度，復參酌被告肇事後雖曾聲請與告訴人調解，惟因賠償金
    額問題尚未達成和解，然犯後猶否認犯行之態度等一切情狀
    ，量處如主文所示之刑，並諭知如易科罰金之折算標準。
據上論斷，應依刑事訴訟法第299 條第1 項前段，刑法第284 條
第1 項前段、第62條前段、第41條第1 項前段，刑法施行法第1
條之1 ，判決如主文。
本案經檢察官江祐丞到庭執行職務。
中    華    民    國    97    年    5     月    30    日
                  刑事第十一庭  法  官  邱景芬
以上正本證明與原本無異
如不服本判決應於送達後10日內向本院提出上訴狀
                                書記官  曾千庭
中    華    民    國    97    年    6     月    5     日
附錄本案論罪科刑法條全文
中華民國刑法第284條
（過失傷害罪）
因過失傷害人者，處6月以下有期徒刑、拘役或5百元以下罰金，
致重傷者，處1年以下有期徒刑、拘役或5百元以下罰金。
從事業務之人，因業務上之過失傷害人者，處1年以下有期徒刑
、拘役或1 千元以下罰金，致重傷者，處 3 年以下有期徒刑、
 拘役或 2 千元以下罰
金。


司法院資訊處製作；財團法人民間司法改革基金會備份。
